【裁判字號】    99,執事聲,151
【裁判日期】    991209
【裁判案由】    聲明異議(消債)
【裁判全文】
臺灣臺南地方法院民事裁定           99年度執事聲字第151號
異  議  人
即債權人    萬泰商業銀行股份有限公司
法定代理人  乙○○
                      （送達代.
相  對  人
即債務人   甲○○
                      （送達代收人  黃雅萍律師
上列當事人間因消費者債務清理事件，對於中華民國99年9月27
日本院民事執行處司法事務官所為98年度司執消債更字第229號
認可更生方案裁定聲明異議，本院裁定如下：
    主  文
異議駁回。
程序費用由異議人負擔。
    理  由
一、按債務人有薪資、執行業務所得或其他固定收入，法院認更
    生方案之條件公允者，得不經債權人會議可決，逕依債務人
    之聲請或依職權以裁定認可更生方案，消費者債務清理條例
    第64條第1項定有明文。又債務人之更生方案應否准許，係
    以是否公允為斷，而所謂公允，應審酌債權人與債務人之利
    益衡平、債務人之償債能力與清償誠意以及社會公益等因素
    為綜合判斷，非以還款成數為絕對標準。另當事人對於司法
    事務官處理事件所為之終局處分，得於處分送達後10日之不
    變期間內，以書狀向司法事務官提出異議；司法事務官認前
    項異議有理由時，應另為適當之處分；認異議為無理由者，
    應送請法院裁定之；法院認第1項之異議為有理由時，應為
    適當之裁定；認異議為無理由者，應以裁定駁回之，前開規
    定於更生或清算之程序準用之，民事訴訟法第240條之4第1
    、2、3項及消費者債務清理條例（下稱消債條例）第15條分
    別定有明文。從而，本件異議人不同意更生方案，已於本院
    民事執行處司法事務官為認可更生方案之處分送達後10日內
    ，以書狀表示不服而提出異議，經司法事務官送請本院裁定
    ，核予上開規定相符，合先敘明。
二、異議意旨略以：
  (一)債務人於聲請現金卡時，任職於丙○工業股份有限公司擔任
    會計一職，月薪約新臺幣（下同）10,500元，顯見債務人目
    前平均之月薪為10,500元應屬在相對人長期薪資平均值之下
    ，相對人既有會計長才，可謀得月薪約26,583元之工作，而
    今卻僅思謀求較低薪資之工作，倘本院寬鬆認定債務人之收
    入及還款金額，無異鼓勵社會大眾皆無須努力工作償還債務
    ，僅須於更生時尋找或製造低薪假象，代更生方案認可後再
    謀求或賺取高薪即可，顯有鑽法律漏洞之嫌。
  (二)債務人之配偶名下原有房屋，依民法第1030條之1第1項規定
    夫或妻現存之婚後財產，扣除婚姻關係存續中所負債務後，
    如有剩餘，其雙方剩餘財產之差額，應平均分配之立法精神
    觀之，債務人之所有資產可能大於負債，因此債權人認為應
    將債務人前配偶之名下資產予以詳加查察是否係屬債務人夫
    妻雙方共同努力之結果，進而審究債務人實際償債能力，並
    以釐清債務人是否確有隱匿財產或者收入之疑。
  (三)債務人無擔保債務約460萬餘元，依本院所認可之更生方案
    ，債務人所償還債務成數，僅佔整體總債務比例30.72％，
    清償194萬餘元，清償成數過低，對各債權人而言實有失公
    平，爰依法聲明異議，請求廢棄原認可更生方案之裁定等語
    。
三、按債務人有薪資、執行業務所得或其他固定收入，法院認更
    生方案之條件公允者，得不經債權人會議可決，逕依債務人
    之聲請或依職權以裁定認可更生方案，消費者債務清理條例
    第64條第1項定有明文。次按消費者債務清理條例之制定，
    乃為使負債務之消費者得依本條例所定程序清理其債務，保
    障債權人之公平受償，以謀求消費者經濟生活之更生，故除
    有該條例第63條第1項、第64條第2項所定之情形外，法院得
    斟酌裁量認可更生方案。再按債務人之更生方案應否准許，
    係以是否公允為斷，而所謂公允，應審酌債權人與債務人之
    利益衡平、債務人之償債能力與清償誠意以及社會公益等因
    素為綜合判斷，非以還款成數為絕對標準。又按本條例之立
    法目的，係為使不幸陷入經濟困境之人得以清理債務、重建
    生活，並在清理過程中能保有符合人性尊嚴之最低基本生活
    ，是更生方案之認可，應審酌除最低生活需求外，債務人能
    否負擔該方案之條件以及債權人與債務人間之權利義務關係
    是否公允。經查：
  (一)本件債務人聲請更生，前經本院以97年度消債更字第796號
    裁定開始更生程序並命由司法事務官進行更生程序，並由司
    法事務官以98年度執消債更字第229號裁定認可更生方案，
    而相對人目前從事代工，平均每月收入約10,500元，另有領
    取臺南市政府低收入戶補助與租金補助共10,200元等情，業
    經本院調取上開卷宗，核閱無訛，且為異議人所不爭執，自
    堪信為真實。觀諸本院司法事務官所認可之更生方案，其條
    件為自認可更生方案裁定確定之日次月起以每1個月為1期，
    為期8年共96期，第1期至第24期每期清償10,000元，第25期
    至第48期每期清償14,000元，第49期至第72期每期清償17,
    000元，第73期至第96期每期清償18,000元，清償總額合計
    為1,416,000元，清償比例達30.72％。原裁定以債務人本身
    開支、獨力扶養3名未成年子女，共認列生活費用10,700元
    ；倘以內政部公告之98年度臺灣省每人每月最低生活費9,82
    9元、98年度綜合所得稅每人免稅額82,000元之標準計算，
    其費用合計則為30,329元（計算式：9,829+｛（82,000÷12
    ）×3｝＝30,329元，元以下四捨五入）。兩相比較，原裁
    定所認列之費用，顯低於上開最低生活費及扶養費之標準。
    以債務人每月收支衡量其每期還款金額，足徵債務人願盡力
    撙節用度，以更拮据之方式維持生活，確有為更生方案盡最
    大之努力。原裁定審酌上情，認可本件更生方案，尚屬公允
    。
  (二)異議人雖又主張具有會計長才，應另謀高就，而非僅謀求月
    薪10,500之工作一節，惟查，債務人於更生方案履行中是否
    有增加收入之可能，均非本條例第63條、第64條所定得否認
    可更生方案之理由。況且，工作收入須視債務人工作能力、
    工作專業性質、家庭因素、經濟景氣等諸多因素而定，而此
    等因素既無法明確衡量，亦屬將來不可預測之事，自非判斷
    更生方案公允與否所得審酌，聲明人空泛指摘，以相對人應
    謀求較高薪資之工作為由，聲明異議，則屬異議人個人推論
    之詞，其異議理由容有不足。又更生乃以相對人之最大能力
    為清償，期能走出龐大債務壓力，再啟人生，則異議人主張
    清償比例過低，與本法意旨不符，是異議人之主張均非有理
    。
  (三)又按法定財產制關係消滅時，夫或妻現存之婚後財產，扣除
    婚姻關係存續所負債務後，如有剩餘，其雙方剩餘財產之差
    額，應平均分配，民法第1030條之1前段定有明文。而夫妻
    剩餘財產分配制度，在於夫妻婚姻關係存續中，其財產之增
    加，係夫妻共同努力、貢獻之結果，故賦予夫妻因協力所得
    剩餘財產平均分配之權利。依上開規定可知，夫或妻須於法
    定財產制關係消滅時，因財產之增加，經扣除婚姻關係存續
    所負債務後，如有剩餘，始得請求平均分配雙方剩餘財產之
    差額。經查，債務人之配偶曾進明已於95年6月22日死亡，
    法定財產制關係消滅，而其名下所有台南縣永康市○○段
    7597地號及7838建號不動產，早已於92年間遭債權人京城銀
    行聲請強制執行拍賣抵押物求償，尚不足2,258,622元，足
    認債務人之配偶於法定財產制關係消滅時，負債已大於資產
    等情，此有本院97年度消債更字第796號調查筆錄及92年執
    字第11017號分配表附於該卷第144、150及151頁可佐，則債
    務人之配偶曾進明既無財產，異議人泛言債務人與配偶扣除
    婚姻關係存續中所負債務後，如有剩餘，其雙方剩餘財產之
    差額，應平均分配云云，實屬無據。
四、綜上所述，債務人確有固定薪資收入，所提之更生方案條件
    又屬公允、適當、可行，且查無消費者債務清理條例第63條
    第1項、第64條第2項所定不予認可之情形，原裁定逕依同條
    例第64條第1項裁定認可債務人所提更生方案，並就債務人
    之生活為限制，於法並無不合，異議意旨指摘原裁定不當，
    求予廢棄，為無理由，應予駁回。
五、據上論結，本件異議為無理由，依消費者債務清理條例第15
    條、依民事訴訟法第240條之4第3項、第95條、第78條，裁
    定如主文。
中    華    民    國    99    年    12    月     9    日
                  民事第一庭    法  官  蔡雅惠
以上正本係照原本作成。
如對本裁定抗告須於裁定送達後10日內向本院提出抗告狀，並繳
納抗告費新臺幣1,000元。
中    華    民    國    99    年    12    月     9    日
                                書記官  詹書瑋


司法院資訊處製作；財團法人民間司法改革基金會備份。
